【裁判字號】    98,訴,1918
【裁判日期】    981229
【裁判案由】    侵權行為損害賠償
【裁判全文】
臺灣高雄地方法院民事判決              98年度訴字第1918號
原      告  丙○○○
            乙○○
兼上二人共同
訴訟代理人  丁○○
被      告  甲○○（原名陳立夫.
上列當事人間侵權行為損害賠償事件，原告於刑事訴訟程序（97
年度審交簡字第599 號）提起附帶民事訴訟（98年度審交簡附民
字第65號），經本院刑事庭裁定移送，本院民國98年12月15日言
詞辯論終結，判決如下：
    主  文
被告應分別給付原告丙○○○、乙○○、丁○○新台幣捌萬元、
拾捌萬元、拾捌萬元及均自民國九十七年四月十九日起至清償日
止，按週年利率百分之五計算之利息。
原告其餘之訴駁回。
訴訟費用由被告負擔百分之六，餘由原告丙○○○、乙○○、丁○○分別負擔百分之三十六、二十九、二十九。
本判決第一項於原告丙○○○、乙○○、丁○○分別以新台幣
萬元、陸萬元、陸萬元各為被告供擔保後，得假執行。
原告其餘假執行之聲請駁回。
    事實及理由
一、本件被告經合法通知，未於言詞辯論期日到場，核無民事訴
    訟法第386 條各款所列情形，爰依原告聲請由其一造辯論而
    為判決。
二、原告主張：被告於民國95年9 月26日16時5 分許，駕駛3L-7
    938 號自用小客車，沿高雄市○○區○○路由北向南行駛，
    途經華夏路與重立路口時，適有訴外人蔣明輝騎乘XKD-373
    號重型機車，亦沿華夏路由北向南行駛準備左轉重立路時，
    被告因疏未注意車前狀況，致駕車車頭與蔣明輝之機車左側
    車身發生碰撞，致蔣明輝當場人車倒地，受有頭部鈍力傷致
    顱腦損傷等重創，經送醫急救後不治死亡。而原告丙○○○
    為蔣明輝之配偶，原告丁○○、乙○○均為蔣明輝之子，3
    人因被告上開侵權行為，分別受有精神上損害新臺幣（下同
    ）300 萬元、250 萬元、250 萬元，扣除已受領強制汽車責
    任保險給付150 萬元後，依民法第194 條規定訴請被告應分
    別給付原告丙○○○250 萬元、丁○○及乙○○各200 萬元
    ，及均自起訴狀繕本送達翌日起至清償日止，按週年利率5%
    計算之遲延利息；並願供擔保請准宣告假執行。
三、本件原告主張於上開時地，被告駕駛汽車因疏未注意車前狀
    況，其車頭撞及蔣明輝機車右側，致蔣明輝人車倒地，不治
    死亡之事實，已經本院97年度審交簡字第599 號及98年度交
    簡上第101 號判決被告過失致人死罪，有期徒刑6 月，減為
    3 月確定，有各該刑事判決書（5-7 、72頁）及案卷宗影本
    在卷足憑；而被告已於相當時期受合法之通知，於言詞辯論
    期日不到場，亦未提出準備書狀爭執者，依民事訴訟法第28
    0 條第1 、3 項規定，視同自認，已可信為真。
四、按因故意或過失，不法侵害他人之權利者，負損害賠償責任
    ；又汽車、機車或其他非依軌道行駛之動力車輛，在使用中
    加損害於他人者，駕駛人應賠償因此所生之損害，民法第18
    4 條第1 項前段及第191 條之2 分別定有明文。又不法侵害
    他人致死者，被害人之配偶及子，雖非財產上之損害，亦得
    請求賠償相當之金額。民法第192 條第1 項、第194 條分別
    定有明文。準上，原告分為被害人蔣明輝之配偶及子（卷84
    -87 頁戶籍資料），是以主張被告應分別給付精神慰撫金，
    於法有據。
五、而法院對於慰撫金之量定，應斟酌該侵權行為人，及被害人
    之父、母、子、女及配偶之身分、地位及經濟狀況等關係定
    之。查原告丙○○○28年出生，國小畢業，不識字，患有巴
    金森症，無法走路，生活均要他人料裡，名下有土地與田賦
    各2 筆，另有利息年所得等共值1691餘萬元；原告乙○○55
    年出生，大學畢業，擔任內政部警政署警察電訊所之總機工
    作，每月薪資約28,000元，名下房地各2 筆，1992年汽車一
    輛等，財產總額共約914 萬餘元；原告丁○○53年出生，研
    究所畢業，擔任國小教師，每月薪資約58,000元，名下房地
    各1 筆，含投資及利息所得等，財產總值約923 萬元；而被
    告67年出生，大學畢業，未婚，從事保險業，年申報所得約
    5 萬餘元，名下有2000年汽車一輛外無恆產，此除據原告自
    陳外，分有本院所得調件明細表及戶籍資料（卷12-41 頁、
    84-86 頁）可憑，是斟酌被害人蔣明輝年為71歲（卷87頁戶
    籍資料）及前情兩造身份、地位、經濟狀況，及被告犯後態
    度等一切情狀，認原告丙○○○、乙○○及丁○○所請求之
    精神慰撫分別以80萬元、180 萬元、180 萬元為適當，逾此
    部分，均不准許。
六、按損害之發生或擴大，被害人與有過失者，法院得減輕賠償
    金額或免除之，民法第217 條第1 項定有明文。此項規定之
    目的，在謀求加害人與被害人間之公平，故在裁判上法院得
    以職權減輕或免除之（最高法院85年台上字第1756號判例意
    旨參照）。查本件車禍事故，經車輛行車事故鑑定委員會初
    、復鑑定結果，均認被告無肇事原因，迨經高雄地檢檢察官
    囑託逢甲大學車輛行車事故鑑定研究中心鑑定，認為被害人
    蔣明輝騎乘機車轉彎未依規定待轉為肇事主因，而被告未注
    意車前狀況為肇事次因，有該署簡易起訴書（卷6 頁）及外
    放刑事偵查卷宗（卷42-43 頁、66頁）為憑，參酌事故現場
    圖（外放相驗影卷7 頁反面）所示兩車相撞位置在華夏路三
    線車道中被告所行使之內線快車道上，且尚未抵達華夏路與
    重立路交岔路口中心前，顯見被害人蔣明輝騎機車不但未按
    規定至待轉區待轉，以免去本件車禍發生，還在未到達岔路
    口可轉彎前，早已左偏侵入被告汽車行駛之內線快車道上，
    致被告幾近猝不及防而肇事，其過失責任自屬重大，故本院
    認蔣明輝應負90％之過失責任比例，被告應負10％責任。從
    而，原告得請求之賠償金額均應依該過失比例予以減輕，即
    原告丙○○○、乙○○及丁○○各得請求慰撫金賠償分別為
    8 萬元、18萬元、18萬元。
七、綜上所述，原告丙○○○、乙○○及丁○○本於侵權行為之
    法律關係，請求被告分別給付8 萬元、18萬元、18萬及自起
    附帶民事起訴狀繕本寄存送達（附民卷12頁回證）生效翌日
    即97年4 月19日起至清償日止，按週年利率5 ％計算之利息
    部分，是有理由；逾此部分所為請求，則屬無據，應予駁回
    。另原告陳明願供擔保，聲請宣告假執行，就原告勝訴部分
    ，俱無不合，爰酌定相當之擔保金額後准許之，至敗訴部分
    ，其假執行之聲請均失其依附，應予駁回。
八、據上論結，本件原告之訴為一部有理由，一部無理由，依民
    事訴訟法第385 條第1 項、第79條、第390 條第2 項，判決
    如主文。
中    華    民    國    98    年    12    月    29    日
                  民事第三庭  法  官  藍家慶
正本係照原本作成。
如對本判決上訴，須於判決送達後20日內向本院提出上訴狀。
中    華    民    國    98    年    12    月    29    日
                              書記官  呂姿儀


司法院資訊處製作；財團法人民間司法改革基金會備份。
